臺灣臺南地方法院刑事判決
111年度金訴字第206號
公  訴  人  臺灣臺南地方檢察署檢察官
被      告  李翊誠


            鄧玉晨


上列被告因詐欺等案件，經檢察官提起公訴（110年度偵字第234
76號、第24167號），被告於準備程序中為有罪之陳述，本院合
議庭裁定由受命法官獨任以簡式審判程序進行審理，判決如下
    主  文
李翊誠犯如附表「罪名與宣告刑」欄所示之罪，各處如附表「罪
名與宣告刑」欄所示之刑。應執行有期徒刑壹年參月。未扣案之
犯罪所得新臺幣陸仟元沒收之，於全部或一部不能沒收或不宜執
行沒收時，追徵其價額。
鄧玉晨犯如附表「罪名與宣告刑」欄所示之罪，各處如附表「罪
名與宣告刑」欄所示之刑。應執行有期徒刑壹年貳月。未扣案之
犯罪所得新臺幣貳仟伍佰元沒收之，於全部或一部不能沒收或不
宜執行沒收時，追徵其價額。
    犯罪事實
一、李翊誠、鄧玉晨於民國110年1月間加入由通訊軟體Telegram
    名稱「拉拉」之人（下稱「拉拉」）及其他真實姓名年籍不
    詳成年成員組成具有結構性、持續性與牟利性之詐欺集團（
    李翊誠、鄧玉晨所涉參與犯罪組織罪嫌業經另案判決）。其
    等與「拉拉」以及其他詐欺集團成員，共同基於三人以上共
    同詐欺取財及掩飾犯罪所得去向及所在之犯意聯絡，先由詐
    欺集團身分不詳之成員，於如附表所示時間，以如附表所示
    詐騙手法，致黃月卿、陳蔡玉里陷於錯誤，而分別於如附表
    所示之時間、地點匯款附表所示金額至該附表所示之帳戶。
    李翊誠於附表所示提款時間、地點提領如附表所示款項，由
    鄧玉晨交與「拉拉」指定之人，以此方式掩飾上述犯罪所得
    之去向及所在，李翊誠因此受有新臺幣（下同）6,000元之
    報酬，鄧玉晨則受有2,500元之報酬。嗣黃月卿、陳蔡玉里
    察覺有異報警處理，始查悉上情。
二、案經黃月卿訴由臺南市政府警察局第一分局、屏東縣政府警
    察局東港分局報告臺灣臺南地方檢察署檢察官偵查起訴。
    理  由
一、本件被告李翊誠、鄧玉晨所犯者並非死刑、無期徒刑、最輕
    本刑為3年以上有期徒刑之罪或高等法院管轄第一審案件，
    其於準備程序進行中，就被訴事實均為有罪之陳述，經法官
    告知簡式審判程序之旨，並聽取公訴人、被告之意見後，本
    院爰依刑事訴訟法第273條之1第1項之規定，裁定由受命法
    官獨任以簡式審判程序進行審理。
二、上揭犯罪事實，業據被告李翊誠、鄧玉晨均坦承不諱，核與
    證人即共同被告李翊誠、鄧玉晨於偵查中之證述，及告訴人
    黃月卿、被害人陳蔡玉里於警詢時之指訴相符，並有匯款申
    請書、報案資料各1份、照片6張、匯款回條、存摺影本各1
    紙、中國信託與合作金庫帳戶開戶資料與歷史交易明細各1
    份、統一超商一心門市ATM監視器錄影照片3張、彰化銀行AT
    M監視器錄影照片9張在卷可稽，足認被告之自白與事實相符
    ，堪以採信。是本案事證明確，被告犯行堪以認定，應依法
    論罪科刑。
三、論罪科刑：　
(一)按刑法第339條之4第1項第2款，乃因多人共同行使詐術手段
    ，易使被害人陷於錯誤，其主觀惡性較單一個人行使詐術為
    重，有加重處罰之必要，爰仿照本法第222條第1項第1款之
    立法例，將「三人以上共同犯之」列為第2款之加重處罰事
    由，本款所謂「三人以上共同犯之」，不限於實施共同正犯
    ，尚包含同謀共同正犯（詳見刑法第339條之4第1項第2款立
    法理由）。又詐欺取財罪係以詐術使人陷於錯誤而交付財物
    ，故受領被害人交付財物自屬詐欺取財罪之構成要件行為，
    而受領方式，當面向被害人收取固屬之，如被害人係以匯款
    方式交付金錢，前往提領款項者，亦包括在內（最高法院10
    6年度台上字第2042號判決意旨參照）。另按行為人意圖掩
    飾或隱匿特定犯罪所得來源，而將特定犯罪所得直接消費處
    分，甚或交予其他共同正犯，而由共同正犯以虛假交易外觀
    掩飾不法金流移動，並非單純犯罪後處分贓物之行為，應構
    成洗錢防制法第2條第1款或2款之洗錢行為（最高法院108年
    度台上字第1744號判決意旨參照）。是核被告李翊誠、鄧玉
    晨所為，均係犯刑法第339條之4第1項第2款之三人以上共同
    詐欺取財罪、洗錢防制法第2條第2款、第14條第1項之洗錢
    罪。被告二人與「拉拉」及詐欺集團其他不詳成員間，有犯
    意聯絡及行為分擔，應論以共同正犯。被告二人以一行為同
    時觸犯上開二罪名，為想像競合犯，均應依刑法第55條規定
    ，從一重之三人以上共同詐欺取財罪處斷。被告二人分別對
    告訴人黃月卿、被害人陳蔡玉里所犯之罪，犯意各別，行為
    互殊，均應予分論併罰。
(二)按犯洗錢防制法第14、15條之罪，在偵查或審判中自白者，
    減輕其刑，洗錢防制法第16條第2項亦有明文。次按想像競
    合犯之處斷刑，本質上係「刑之合併」，其所謂從一重處斷
    ，乃將想像競合犯組成之評價上數罪，合併為科刑一罪，其
    所對應之刑罰，亦合併其評價上數罪之數法定刑，而為一個
    處斷刑。易言之，想像競合犯侵害數法益者皆成立犯罪，論
    罪時必須輕、重罪併舉論述，同時宣告所犯各罪名，包括各
    罪有無加重、減免其刑之情形，亦應說明論列，量刑時併衡
    酌輕罪部分量刑事由，評價始為充足，然後依刑法第55條前
    段規定「從一重處斷」，非謂對於其餘各罪可置而不論。因
    此，法院決定處斷刑時，雖以其中最重罪名之法定刑，做為
    裁量之準據，惟於裁量其輕重時，仍應將輕罪合併評價在內
    （最高法院108年度台上字第4405、4408號判決意旨參照）
    。查被告李翊誠、鄧玉晨於偵查中及本院審理時均就所犯一
    般洗錢罪自白犯罪，應依洗錢防制法第16條第2項之規定減
    輕其刑。而其等所犯一般洗錢罪及三人以上共同詐欺取財罪
    ，縱因想像競合之故，而從一重之三人以上共同犯詐欺取財
    罪處斷，惟揆諸上開判決意旨，本院仍應將上開一般洗錢罪
    經減輕其刑之情形評價在內，於量刑併予審酌。
(三)爰審酌被告李翊誠、鄧玉晨分別以提領、轉交被害人受騙款
    項之方式，參與詐欺取財犯罪，所為自有可責；兼衡被告二
    人之年紀、素行、智識程度、家庭經濟狀況、參與程度與角
    色分工（非居於主要角色）、所賺取報酬金額、告訴人黃月
    卿、被害人陳蔡玉里所受損害，及其等於偵查中及本院審理
    時均坦承犯詐欺取財、洗錢等犯行之犯後態度等一切情狀，
　　分別量處如主文所示之刑，並定應執行之刑。
四、沒收部分
(一)按犯罪所得，屬於犯罪行為人者，沒收之；但有特別規定者
    ，依其規定；前2項之沒收，於全部或一部不能沒收或 不宜
    執行沒收時，追徵其價額，刑法第38條之1第1項、第3項，
    分別定有明文。次按二人以上共同犯罪，關於犯罪所得之沒
    收、追繳或追徵，應就各人所分得者為之。又所謂各人「所
    分得」，係指各人「對犯罪所得有事實上之處分權限」而言
    ，其各成員有無犯罪所得、所得數額，係關於沒收、追繳或
    追徵標的犯罪所得範圍之認定，非屬犯罪事實有無之認定，
    不適用「嚴格證明法則」，無須證明至毫無合理懷疑之確信
    程度，惟事實審法院仍應視具體個案之實際情形，於各共同
    正犯有無犯罪所得，或犯罪所得多寡，綜合卷證資料及調查
    結果，依自由證明程序釋明其合理之依據而為認定，倘若共
    同正犯各成員內部間，對於不法利得分配明確時，應依各人
    實際分配所得宣告沒收；若共同正犯成員對不法所得並無處
    分權限，與其他成員亦無事實上之共同處分權限者，自不予
    諭知沒收；然若共同正犯各成員對於不法利得享有共同處分
    權限時，則仍應負共同沒收之責（最高法院107年度台上字
    第393號判決意旨參照）。
(二)經查，被告李翊誠、鄧玉晨自陳獲得之報酬分別為6,000元
    、2,500元至3,000元，因被告鄧玉晨無法確定其報酬究竟為
    多少元，故採對被告較有利認定，認其所受報酬應為2,500
    元，上開報酬均係屬於被告李翊誠、鄧玉晨之犯罪所得，應
    依刑法第38條之1第1項前段、第3項之規定，均宣告沒收之
    ，於全部或一部不能沒收或不宜執行沒收時，追徵其價額。
    至於被告鄧玉晨上繳之本案告訴人、被害人所匯款項，因非
    被告二人所能處分，無從對被告二人宣告沒收，附此敘明。
據上論斷，依刑事訴訟法第273條之1第1項、第299條第1項前段
，洗錢防制法第14條第1項，刑法第11條、第28條、第339條之4
第1項第2款、第55條、第51條第5款、第38條之1第1項前段、第3
項，刑法施行法第1條之1第1項，判決如主文。　　
本案經檢察官廖羽羚提起公訴，檢察官李佳潔到庭執行職務。
中　　華　　民　　國　　111 　年　　5 　　月　　3 　　日
　　　　　　　　　刑事第六庭    法　官　陳鈺雯
以上正本證明與原本無異。
如不服本判決應於收受送達後20日內向本院提出上訴書狀，並應
敘述具體理由。其未敘述上訴理由者，應於上訴期間屆滿後20日
內向本院補提理由書( 均須按他造當事人之人數附繕本) 「切勿
逕送上級法院」。
                                書記官  洪儀珊　
中　　華　　民　　國　　111 　年　　5 　　月　　4 　　日
附錄本案論罪科刑法條：
中華民國刑法第339條之4
犯第339條詐欺罪而有下列情形之一者，處1年以上7年以下有期
徒刑，得併科1百萬元以下罰金：
一、冒用政府機關或公務員名義犯之。
二、三人以上共同犯之。
三、以廣播電視、電子通訊、網際網路或其他媒體等傳播工具，
    對公眾散布而犯之。
前項之未遂犯罰之。
洗錢防制法第14條
有第二條各款所列洗錢行為者，處七年以下有期徒刑，併科新臺
幣五百萬元以下罰金。
前項之未遂犯罰之。
前二項情形，不得科以超過其特定犯罪所定最重本刑之刑。

附表
編號 被害人 詐騙手法 匯款時間/金額 匯入帳戶 提款時間、金額 提款地點 罪名及宣告刑 1 黃月卿(告訴人) 110年1月17日17時5分許，假冒黃月卿之外甥，撥打電話及透過通訊軟體Line方式，向黃月卿詐稱：因幫朋友開的支票到期要借款云云，致黃月卿陷於錯誤而受騙匯款。 110年1月18日11時24分匯款15萬元 中國信託帳號(000)000000000000號帳戶 110年1月18日13時23分、13時25分、13時25分提領10萬元、2,000元、1萬8,000元 臺南市○區○○○路0段00號統一超商一心門市 李翊誠犯三人以上共同詐欺取財罪，處有期徒刑壹年壹月。 鄧玉晨犯三人以上共同詐欺取財罪，處有期徒刑壹年。 2 陳蔡玉里 110年1月18日8時許，假冒陳蔡玉里之孫婿，撥打電話向陳蔡玉里詐稱：要借款購屋云云，致陳蔡玉里陷於錯誤而受騙匯款。 110年1月18日11時25分(業據公訴人當庭更正)匯款15萬元 合作金庫帳號(000)0000000000000號帳戶 110年1月18日11時27分、11時28分、11時29分、11時31分、11時32分、11時33分、11時34分各提領2萬元；11時35分提領1萬元（起訴書漏載部分業據公訴人當庭更正） 臺南市○○區○○路000○0號彰化銀行中華路分行 李翊誠犯三人以上共同詐欺取財罪，處有期徒刑壹年壹月。 鄧玉晨犯三人以上共同詐欺取財罪，處有期徒刑壹年。